【裁判字號】    88,易,1389
【裁判日期】    890502
【裁判案由】    重利
【裁判全文】
台灣彰化地方法院刑事判決                        八十八年度易字第一三八九號
    公  訴  人  臺灣彰化地方法院檢察署檢察官
    被      告  乙○○
    被      告  丙○○
    共      同
    選任辯護人  陳坤榮律師
右列被告等因重利案件，經檢察官提起公訴（八十八年度偵字第二四六五號），本院
判決如左：
        主  文
丙○○共同連續乘他人急迫，貸以金錢，而取得與原本顯不相當之重利，處有期徒刑
肆月，如易科罰金，以參佰元折算壹日，緩刑貳年。扣案之票號AS0000000、發票人
尤靜惠，面額五十萬元之支票乙紙沒收。
乙○○無罪。
        事  實
一、丙○○與「許文輝」真實姓名、年籍不詳之成年男子，基於共同重利之概括犯意
    聯絡，由「許文輝」以月薪新台幣（下同）五萬五千元代價雇用丙○○，自民國
    （下同）八十八年二月上旬某日起，在聯合報刊登「生意人調現」、「５─５０
    ０萬」、「可分期攤還」、「保證利息合理」之廣告，並留下「0000000
    」之電話號碼聯絡，乘甲○○急迫亟需用錢之際，貸與金錢，以每借貸一萬元，
    每日利息二百三十元之高利（折合年利率百分之六十九），先後三次貸款。第一
    次於八十八年二月上旬某日，在不詳地點，貸予十八萬元；第二次於同年二月中
    旬，在不詳地點，貸予二十八萬元；第三次於同年二月下旬，在不詳地點，貸予
    六十二萬元（以上三次貸款均是實拿，利息未先扣），並在丙○○交付第二次貸
    款二十八萬元後幾天，甲○○才交付部分利息三萬元予丙○○，另於丙○○交付
    第三次貸款六十二萬元予甲○○後幾日，甲○○始再度交付部分利息七萬元予丙○○，此外，甲○○另提供其妻尤靜惠所簽發面額五十萬元及五十六萬元之台灣
    中小企業銀行草屯分行支票，經甲○○背書後之支票二紙以及三菱牌印刷機契約
    書乙紙以供擔保。嗣於同年二月二十三日下午四時十五分許，丙○○與甲○○二
    人依約在彰化市○○路與中華西路口附近交付五十萬元本金時，為埋伏員警當場
    查獲，並扣得票號AS0000000、發票人尤靜惠，面額五十萬元之支票乙紙。
二、案經被害人甲○○訴由彰化縣警察局移送臺灣彰化地方法院檢察署檢察官偵查起
    訴。
        理  由
壹、被告丙○○部分：
一、右揭事實，迭據被告丙○○於警訊時及偵審中坦承不諱，核與告訴人甲○○於偵
    審中所指述之情節悉相吻合，復有扣案如主文所示之支票乙紙、保證契約書乙份
    及報紙廣告一紙以上均影本附卷足資佐證。查被告乘他人急需用錢之際，牟取本
    金一萬元，每日利息二百三十元，其年息高達八萬三千九百五十元，當屬與原本
    一萬元顯不相當之重利。本件事證已臻明確，被告犯行洵堪認定，應依法論科。
二、核被告丙○○所為，係犯刑法第三百四十四條之重利罪。被告與「許文輝」真實
    姓名年籍不詳之男子間，就上開犯行，有犯意聯絡及行為分擔，屬共同正犯。又
    被告丙○○先後三次重利之犯行，其時間緊接，顯係基於概括之犯意，觸犯構成
    要件相同之罪名，應依連續犯論以一罪，並依法加重其刑。爰審酌被告丙○○犯
    罪之動機、目的、手段、坦承犯行之犯罪後態度暨經營地下錢莊放高利貸，獲得
不法暴利，形同蛭蟲，將使被害人經濟枯竭，危害社會治安非輕等一切情狀，量
    處如主文所示之刑，並諭知易科罰金之折算標準，以示懲儆。末查被告丙○○前
    未曾受有期徒刑之宣告，有臺灣高等法院被告全國前案紀錄表乙紙在卷可稽，其
    經此論罪科刑之教訓，應知所警惕而無再犯之虞，本院認其所宣告之刑，以暫不
    執行為適當，均併予宣告緩刑二年，以勵自新。扣案之票號AS0000000、發票人
    尤靜惠，面額五十萬元之支票乙紙，為共犯「許文輝」所有，因犯罪所得之物，
    應依法宣告沒收。另扣案之保證契約書乙份，並非共犯「許文輝」所有，故無從
    併予宣告沒收，附此敘明。
貳、被告乙○○部分：
一、公訴意旨略以：被告乙○○、丙○○夥同「許文輝」真實姓名、年籍不詳之成年
    男子，基於共同重利之概括犯意聯絡，自八十八年二月上旬某日起，在聯合報刊
    登「生意人調現」、「５─５００萬」、「可分期攤還」、「保證利息合理」之
    廣告，並留下「0000000」之電話號碼聯絡，乘甲○○急迫亟需用錢之際
    ，貸與金錢，以每借貸一萬元，每日利息二百三十元之高利（折合年利率百分之
    六十九），先後三次貸款，因認被告乙○○亦涉有刑法第三百四十四條重利之罪
    嫌云云。
二、按事實之認定，應憑證據，如未能發現相當證據，或證據不足以證明，自不能以
    推測或擬制之方法，以為裁判基礎，最高法院著有四十年台上字第八六號判例可
    循。又認定不利於被告之事實，須依積極證據，茍積極證據不足為不利於被告事
    實之認定時，即應為有利被告之認定，更不必有何有利之證據，亦有最高法院三
    十年上字第八一六號判例可資參照。而所謂「積極證據足以為不利被告事實之認
    定」，根據同院七十六年台上字第四九八六號判例意旨，係指據為訴訟上證明之
    全盤證據資料，在客觀上以達於通常一般之人均不致於有所懷疑，而得確信被告
    確曾犯罪之程度，若未達到此一程度，而有合理懷疑之存在時，即無從為有罪之
    認定。
三、本件公訴人認被告乙○○亦涉有重利之罪嫌，無非係以被告乙○○與同案被告丙○○係當場為警共同查獲，以及告訴人甲○○之指訴為其論據。惟訊之被告乙○○堅決否認有何右揭犯行，辯稱：伊並無與同案被告丙○○及「許文輝」共同放
    款，八十八年二月二十三日當日剛好伊到中部，丙○○打電話叫伊載他到彰化找
    朋友，因為丙○○車子壞了，載他到彰化就被埋伏警員抓了等語。經查：同案被
    告丙○○於警訊時及偵審中均一再供稱同案被告乙○○係載伊到彰化找朋友，乙○○並不知情，亦無參與放款等語，有筆錄在卷可證；另告訴人甲○○於警訊時
    及偵審中亦均無指稱被告乙○○有共同參與放款，於本院審理時更明確指稱伊前
    後三次貸款均是與「許文輝」接洽，「許文輝」再透過丙○○拿錢給伊，最後一
    次才看見乙○○一起出來等語（見本院八十九年二月十日訊問筆錄），足見被告
    乙○○並未參與本件前後三次貸款甚明，此外，復查無其他積極證據足資認定被
    告乙○○有何公訴人所指不法之行為，罪嫌尚屬不足，應為被告乙○○無罪之諭
    知。
據上論斷，應依刑事訴訟法第二百九十九條第一項前段、第三百零一條第一項，刑法
第二十八條、第五十六條、第三百四十四條、第四十一條、第七十四條第一款、第三
十八條第一項第三款，罰金罰鍰提高標準條例第一條前段、第二條前段，判決如主文
。
本案經檢察官陳德芳到庭執行職務。
中      華      民      國    八十九    年      五      月      二      日
                                    臺灣彰化地方法院刑事第二庭
                                        法      官  康  弼  周
如不服本判決，應於判決送達後十日內向本院提出上訴狀( 須附繕本 )。


司法院資訊處製作；財團法人民間司法改革基金會備份。
